【裁判字號】    97,訴,1049
【裁判日期】    971211
【裁判案由】    清償債務
【裁判全文】
臺灣高雄地方法院民事判決              97年度訴字第1049號
原      告  乙○○
被      告  甲○○
上列當事人間清償債務事件，本院於民國97年11月27日言詞辯論
終結，判決如下：
    主  文
被告應給付原告新臺幣肆佰參拾玖萬元及自民國九十二年三月一
日起至清償日止，按年息百分之十四點五計算之利息。
訴訟費用由被告負擔。
    事實及理由
一、原告主張：被告自民國86年6 月間起至87年5 月間止，以需
    資金週轉為由，陸續向原告借款合計新台幣（下同）439 萬
    元，約定按月息2.5%計算利息，並交付如附表所示之支票予
    原告，以附表所示之發票日為清償日。嗣原告提示支票均未
    獲兌現。爰依消費借貸之法律關係，提起本訴，並聲明：被
    告應給付原告439 萬元及自92年3 月1 日起至清償日止，按
    年息14.5% 計算之利息。
二、被告則以：被告代表今日兒童文化事有限公司（嗣更名為鼎
    新文化事業有限公司，下稱鼎新公司）向原告借款，並非被
    告個人之借款，原告向被告請求清償借款，並無理由，此外
    被告曾提供英日文語言教材套書抵償借款利息等語，資為抗
    辯。並聲明：駁回原告之訴。
三、兩造不爭執事項：
  (一)附表所示之支票均係由被告交付予原告執有，原告提示支票
    均未獲兌現。
  (二)系爭借款金額共為439 萬元，約定月息2.4%，每月利息約
    105,360元 。
四、本件之爭點為：
  (一)系爭借款係被告個人借款或鼎新公司之借款？
  (二)原告請求被告給付439 萬元及自92年3 月1 日起至清償日止
    ，按年息14.5%計算之利息有無理由？
五、得心證理由：
  (一)系爭借款係被告個人借款或鼎新公司之借款？
  1.按當事人主張有利於己之事實者，就其事實有舉證之責任，
    民事訴訟法第277 條定有明文。再按原告對於自己主張之事
    實已盡證明之責後，被告對其主張於抗辯之事實，並無確實
    證明方法或僅以空言爭執者，當然認定其抗辯事實之非真正
    ，而應為被告不利益之裁判；另各當事人就其所主張有利於
    己之事實，均應負舉證之責，故一方已有適當之證明者，相
    對人欲否認其主張，即不得不更舉反證（最高法院18年度上
    字第1679號、19年度上字第2345號判例參照）。
  2.原告主張被告向其借款439 萬元等情，業據原告提出附表所
    示之支票及存證信函為據，被告對支票及存證信函之真正雖
    不爭執，惟否認係其個人之借款，並以前揭情詞為辯。惟查
    ：附表所示之編號1 、4 之支票係被告個人簽發，有支票影
    本在卷可稽（本院卷第4 頁背面、第6 頁）；且觀之被告寄
    發給原告之存證信函記載「本人確實向您借款，利息也按月
    從給您的貨款扣掉」等語，亦有存證信函存卷可佐（本院卷
    第61頁）。原告主張被告向其借款，顯非無據。
  3.被告雖辯稱：借款人係鼎新公司，原告亦將借款匯入鼎新公
    司之帳戶，因為其係公司負責人，所以才發存證信函給原告
    ，表示其本人借款，但是借款均由公司使用云云。原告將借
    款匯入鼎新公司帳戶之事實，固為兩造所不爭執，然被告係
    以個人明細寄發存證信函給原告，且其雖係鼎新公司之負責
    人，藉由公司帳戶取得借款，仍不無可能。再者，系爭借款
    倘為公司之借款，公司內部應有會計帳冊為憑，被告並未提
    出此部份資料以實其說，實難採信。尤其，倘係鼎新公司借
    款，被告豈有於其中幾筆借款簽發其個人之支票之理。此外
    ，被告是否將取得之借款用在鼎新公司，並無證據證明之，
    已難採信，又縱屬真實，亦為被告與鼎新公司間之債權債務
    關係，尚難以此認定，系爭借款之借款人為鼎新公司。是以
    ，被告辯稱系爭借款之借款人是鼎新公司云云，洵無可採。
  (二)原告請求被告給付439 萬元及自92年3 月1 日起至清償日止
    ，按年息14.5%計算之利息有無理由？
  1.按稱消費借貸者，謂當事人一方移轉金錢或其他代替物之所
    有權於他方，而約定他方以種類、品質、數量相同之物返還
    之契約；借用人應於約定期限內，返還與借用物種類、品質
    、數量相同之物；遲延之債務，以支付金錢為標的者，債權
    人得請求依法定利率計算之遲延利息。但約定利率較高者，
    仍從其約定利率；當事人得約定債務人於債務不履行時，應
    支付違約金，民法第474 條第1 項、第478 條前段、第233
    條第1 項及第250 條第1 項分別定有明文。
  2.被告向原告借款439 萬元之事實，已如前所認定，被告尚未
    清償借款乙節，兩造亦不爭執，原告請求被告清償借款，應
    屬有據。而兩造就系爭借款約定利息為月息2.5%（即年息
    30% ），亦為兩造所不爭執。被告雖另辯稱兩造曾協議以英
    日文教材套書抵償系爭借款利息云云，並以中連汽車貨運股
    份有限公司託運單為憑，原告雖亦自陳兩造曾協議以套書抵
    償利息，惟觀之被告所據之託運單所示最後一次託運日期為
    89年3 月30日（台灣高雄地方法院檢察署96年度他字第4425
    號偵查卷宗第76至94頁），且兩造對於套書每套價值2,200
    元，每月寄送55套係用以抵償月息2.4%，本金439 萬元每月
    利息約105,360 元等情，並不爭執（本院卷第142 頁），被
    告僅以套書抵償計算至89年3 月30日之利息，應可認定。被
    告向原告借款439 萬元既仍未清償，原告請求被告給付439
    萬元及自92年3 月1 日起至清償日止，按年息14.5% 之利息
    ，即屬有據，應予准許。
六、綜上所述，原告依消費借貸法律關係請求被告給付439 萬元
    及自92年3 月1 日起至清償日止，按年息14.5% 之利息，為
    有理由，應予准許。
七、據上論結，本件原告之訴為有理由，依民事訴訟法第78條之
    規定，判決如主文。
中    華    民    國    97    年    12    月    11    日
                  民事第三庭    審判長法  官  朱玲瑤
                                      法  官  劉惠娟
                                      法  官  陳宛榆
正本係照原本作成。
如不服本判決，應於送達後20日內，向本院提出上訴狀並表明上
訴理由，如於本判決宣示後送達前提起上訴者，應於判決送達後
10日內補提上訴理由書（須附繕本）。
中    華    民    國    97    年    12    月    11    日
                                      書記官  曹德英
┌──┬───────┬────┬────┬─────┐
│編號│發票人        │發 票 日│面額 (新│ 票   號  │
│    │              │        │台幣)   │          │
├──┼───────┼────┼────┼─────┤
│ 1  │甲○○        │86.05.31│32萬元  │MA0000000 │
├──┼───────┼────┼────┼─────┤
│ 2  │今日兒童文化事│86.07.28│32萬元  │NA0000000 │
│    │業有限公司    │        │        │          │
├──┼───────┼────┼────┼─────┤
│ 3  │鼎新文化事業有│87.04.20│30萬元  │NA0000000 │
│    │限公司        │        │        │          │
├──┼───────┼────┼────┼─────┤
│ 4  │甲○○        │同上    │25萬元  │MA0000000 │
├──┼───────┼────┼────┼─────┤
│ 5  │鼎新文化事業有│87.05.20│30萬元  │GA0000000 │
│    │限公司        │        │        │          │
├──┼───────┼────┼────┼─────┤
│ 6  │同上          │87.05.31│30萬元  │GA0000000 │
├──┼───────┼────┼────┼─────┤
│ 7  │同上          │87.06.30│30萬元  │GA0000000 │
├──┼───────┼────┼────┼─────┤
│ 8  │今日兒童文化事│87.07.31│30萬元  │MB0000000 │
│    │業有限公司    │        │        │          │
├──┼───────┼────┼────┼─────┤
│ 9  │鼎新文化事業有│87.12.31│30萬元  │NA0000000 │
│    │限公司        │        │        │          │
├──┼───────┼────┼────┼─────┤
│10  │同上          │88.03.31│30萬元  │NA0000000 │
├──┼───────┼────┼────┼─────┤
│11  │同上          │88.06.30│30萬元  │NA0000000 │
├──┼───────┼────┼────┼─────┤
│12  │同上          │88.09.30│30萬元  │NA0000000 │
├──┼───────┼────┼────┼─────┤
│13  │今日兒童文化事│88.11.20│30萬元  │MB0000000 │
│    │業有限公司    │        │        │          │
├──┼───────┼────┼────┼─────┤
│14  │同上          │88.12.30│50萬元  │NA0000000 │
└──┴───────┴────┴────┴─────┘


司法院資訊處製作；財團法人民間司法改革基金會備份。
